臺灣高雄地方法院民事判決　　　　　　　93年度訴字第1272號
原　　　告　庚○○
訴訟代理人　林維毅律師
複代理人　　范仲良律師
參　加　人　富邦產物保險股份有限公司
法定代理人　丁○○
訴訟代理人　丙○○
　　　　　　　　　　　　樓
被　　　告　長山育樂股份有限公司
法定代理人　乙○○
訴訟代理人　阮文泉律師
被　　　告　己○○
被　　　告　甲○○
上當事人間損害賠償事件，本院民國94年7 月27日言詞辯論終結
，判決如下：
  主  文
原告之訴及假執行之聲請均駁回。
訴訟費用由原告負擔。
  事實及理由
一、按按訴狀送達後，原告不得將原訴變更或追加他訴，但該訴
    訟標的對於數人必須合一確定時，追加其原非當事人之人為
    當事人者，或擴張或減縮應受判決事項之聲明者，不在此限
    ，民事訴訟法第255 條第1 項第5 款及第3 款分別定有明文
    。原告於起訴時係依侵權行為及消費者保護法之規定，訴請
    被告長山育樂股份有限公司應給付原告新臺必（下同）4,69
    9,168 元，及自起訴狀繕本送達翌日起至清償日止，按週年
    利率百分之五計算之利息；嗣於本院審理中，爰依侵權行為
    法律關係，追加己○○及甲○○二人為共同被告，並請求渠
    等連帶給付，並追加其請求之金額為3,690,875 元，及同上
    遲延利息，核係屬追加應受判決事項之聲明，揆諸前揭說明
    ，自應准許。又本件被告己○○、甲○○均經合法通知，未
    於言詞辯論期日到場，核無民事訴訟法第386 條各款所列情
    形，爰依原告聲請，由其一造辯論而為判決。
二、本件原告起訴主張：被告長山育樂股份有限公司（以下簡稱
    長山公司）所經營之大岡山高爾夫球場，於使用球場上可能
    致生消費者或第三人生命、身體、健康或財產之危險，知之
    甚詳，被告長山育樂股份有限公司因而投保「公共意外責任
    保險」，且於球員打球前，均要求投保「高爾夫球員責任保
    險」，足見使用該高爾夫球場，具有相當程度之危險，詎被
    告長山公司僅消極投保上開保險，並未向原告及其他球員提
    出任何警告或處理危險之方法，即任由原告及其他球員打球
    ；而被告長山公司之桿弟即被告己○○及甲○○原應盡對於
    使用球場安全上應注意事項，自有提醒使用者相關資訊之義
    務，詎其竟疏未提醒，顯有過失，渠等未盡注意義務之行為
    ，導致原告遭其他球員戊○○擊出之球擊中，受有減少勞動
    能力之損失為金額為3,220,182 元，精神慰撫金150 萬元，
    合計為4,72 0,182元，扣除戊○○所賠償之金額1,029, 307
    元，為此爰依侵權行為損害賠償請求權以及消費者保護法第
    7 條規定，請求被告應連帶賠償3,690, 875元及自起訴狀繕
    本送達被告之翌日至清償日止按週年利率5%計算之利息；並
    願供擔保請准宣告假執行。
三、被告均則以：被告長山公司所屬之大崗山高爾夫球場之設置
    ，符合高爾夫球場管理規則，並經行政院體委會許可開放，
    故無須擔負賠償責任，且本件原告受傷係因原告乃在服務人
    員即桿弟警示下，就近躲避於樹後，靜待戊○○擊球，未料
    戊○○遲未擊球，原告乃自樹後探頭外看，適逢戊○○擊球
    而出，球未球道方向前進竟右旋而導致擊中原告左眼，何況
    原告所躲避的樹，樹圍約九十公分，尚可完全遮蔽等語，資
    為抗辯，並聲明求為判決駁回原告之訴及假執行之聲請，如
    受不利判決，並願供擔保請准免為假執行之宣告。
四、
  (一)按因故意或過失，不法侵害他人之權利者，負損害賠償責任
    。故意以背於善良風俗之方法，加損害於他人者亦同。違反
    保護他人之法律，致生損害於他人者，負賠償責任。但能證
    明其行為無過失者，不在此限，民法第184 條定有明文。基
    此，損害賠償之債，以有損害之發生及有責任原因之事實，
    並二者之間，有相當因果關係為成立要件。故原告所主張損
    害賠償之債，如不合於此項成立要件者，即難謂有損害賠償
    請求權存在，最高法院48年台上第481號判例要旨參照。
  (二)企業經營者對於其提供之商品或服務，應重視消費者之健康
    與安全，並向消費者說明商品或服務之使用方法，維護交易
    之公平，提供消費者充分與正確之資訊，及實施其他必要之
    消費者保護措施；次按從事設計、生產、製造商品或提供服
    務之企業經營者，於提供商品流通進入市場，或提供服務時
    ，應確保該商品或服務，符合當時科技或專業水準可合理期
    待之安全性。商品或服務具有危害消費者生命、身體、健康
    、財產之可能者，應於明顯處為警告標示及緊急處理危險之
    方法。企業經營者違反前二項規定，「致」生損害於消費者
    或第三人時，應負連帶賠償責任。但企業經營者能證明其無
    過失者，法院得減輕其賠償責任，消費者保護法第4 、7 條
    定有明文。基此，企業經營者提供之服務，若未確保該商品
    或服務，或未符合當時科技或專業水準可合理期待之安全性
    。而商品或服務具有危害消費者生命、身體、健康、財產之
    可能者，若未於明顯處為警告標示及緊急處理危險之方法，
    亦須與損害間有相當因果關係，始可該當。
五、本件兩造爭執之重點乃在於：(一)被告己○○及甲○○是否未
    盡警告原告之義務，而應負侵權行為損害賠償責任？(二)被告
    長山公司是否應負消費者保護法第7 條規定，應負損害賠償
    責任？茲將本院判斷意見分述如下：
  (一)查，事發情形，係當時原告站立於戊○○右前方，並躲避於
    樹後，戊○○係往其左前方球道方向擊出，業據證人戊○○
    證述：「當時是由我擊球，我所站位置大概是在編號二（即
    卷第68頁）照片右下方樹下，編號二照片無法看出來，我要
    擊球的時候，因為當時我要往左邊擊球」，以及「當時桿弟
    拿球桿給我，我準備要擊球，我想球的方向是往左，球道上
    面也沒有人，當時沒有特別注意到原告及證人洪靖熙站在何
    位置，我的球桿往左邊（即照片編號二）左上角球道揮，球
    右旋回來，剛好打到原告頭過去看才知道打到他的眼睛」等
    語在卷屬實，並據證人洪靖熙證稱：「當時本件擊球之前我
    所站的位置是在照片編號二靠近路邊的位置（見卷第68頁）
    ，即編號三用鉛筆圈處，當時戊○○站在我右前方，他是往
    左邊方向擊球，戊○○距離我右前方大約有30到35公尺左右
    ，‧‧原告當時躲在樹後面」等語足參，復經本院履勘現場
    並丈量結果，兩造對於原告於事發當時所站立之樹後地點不
    予爭執，有本院所製之勘驗筆錄在卷可稽，並有被告提出而
    為原告所不爭執之編號4 照片在卷足證（見卷第60頁、69頁
    ），雖兩造所主張之原告與戊○○擊球時所站位置有所出入
    ，但不論是原告所稱之23公尺，抑或是被告所認為之距離46
    公尺，原告於戊○○擊球時，確已躲避在82公尺樹圍後（見
    卷69頁照片編號4）， 其身軀可為相當之遮掩，而當時戊○○係依循球道左前方擊球，至為明確，不料該球竟往右旋，
    因而擊中當時已躲避在樹後之原告左眼，自難認桿弟即被告
    楊素貞、甲○○二人有何未盡警告注意義務之情事可言。至
    於兩造就楊、李二人是否有發出擊球警告，以及提醒原告躲
    避一節，雖各執一詞，但實際上原告應已知悉戊○○即將擊
    球，並已為適當之躲避，已如前述，自難認原告有何過失之
    不法侵害之可言，縱使桿弟當時未提出警告，亦與原告所受
    之傷害並無相當因果關係，應屬無疑。
  (二)次查，本件事發地點「大崗山高爾夫球場」，為被告長山公
    司所經營，係依照高爾夫球場管理規則所設立，經主管機關
    審查合於規定，並核發台八十九體委設字第○一二七六三號
    開放使用證使用在案，有被告所提出之行政院體育委員會中
    華民國89年8 月25日台八十九體委設字第○一二七六三號函
    暨開放使用證可參，就高爾夫球場究應具備何安全設備一點
    ，原告僅泛言被告長山公司身為提供服務之企業經營者，並
    未提出任何警告或處理危險之方法，而指稱長山公司未確保
    服務應具備科技或專業水準可合理期待之安全性一節云云，
    然就高爾夫球場應具備何種安全設備，僅提出自中華民國高
    爾夫協會網站下載之「高爾夫規則」，並節錄其中所謂「安
    全」一節「球員在擊球或試桿之前應該先確定沒有其他人站
    在球桿揮動距離以內或是在球可能擊中的範圍之內」「球員
    即將打出的球有可能危及附近的球場維護人員，球員應該要
    對他們發出警告」等語（見卷第185 頁），然細繹該規範之
    文字，係為規範球員之行為，並非規範球場所應具備之安全
    性，此外，原告復未能提出其他相關球場安全設施之管理規
    範以實其說，而按球類運動有其固然風險存在，然對其自身
    安全以及如何閃躲來球應為相當之注意，此為具有一般從事
    球類運動所具備之常識，即與球場是否設立警告標示無關，
    何況，渠等前揭所為，均與本件原告所受傷害非有相當因果
    關係，洵屬無據。
六、從而，原告依消費者保護法第7 條規定及侵權行為損害賠償
    請求權，訴請被告應連帶給付3,690,875 元，及其遲延利息
    ，為無理由，應予駁回，而原告之訴既經駁回，其假執行之
    聲請亦失所附麗，應併予駁回。
七、據上論結：本件原告之訴為無理由，依民事訴訟法第385 條
    第1項前段、第78條，判決如主文。
中　　華　　民　　國　　94　　年　　7 　　月　　29　　日
                       民事第五庭法      官  郭慧珊
中　　華　　民　　國　　94　　年　　7 　　月　　29　　日
                                  書  記 官　董明惠
